台灣高等法院刑事裁定　　　　　　　　　九十年度聲再字第六三八號
　　再審聲請人
　　即受判決人　甲○○
右列聲請人因傷害案件，對於本院九十年度上易字第三三二號中華民國九十年一月
十九日確定判決（台灣士林地方法院八十八年度易字第一四六九號）聲請再審，本院
裁定如左：
    主  文
再審之聲請駁回。
    理  由
一、聲請意旨略稱：(一)陳錫殿原先提出告訴再審聲請人甲○○傷害伊時，係主張遭
    人毆打成傷，或稱不知道如何受傷。迨陳錫科出庭作證後，案情始變成甲○○用
    玻璃杯敲擊陳錫殿頭部，致其受傷。（二）陳錫殿原未提出玻璃杯為證，俟其於
    本院始提出玻璃杯為證，該玻璃杯係取自另一房間，故驗無指紋，此有陳光臨與
    陳世榮之對話錄音可稽，且有其他證人陳耀雄、陳寶珠可傳證。（三）陳錫殿偽
    造玻璃杯之證據等案，已經台灣士林地方法院檢察署檢察官，以與先前之偽證、
    誣告案為同一案件，予以結案，故此部分涉刑事訴訟法不能開始或續行，仍得聲
    請再審。原判決有誤，爰依刑事訴訟法第四百二十條第一項第一款、第六款、第
    二項，提起再審云云。
二、經查：
(一)按刑事訴訟法第四百二十條第一項第一款、第二項得聲請再審之要件，須原判決
    所憑證物已證明其為偽造或變造者，且經判決確定。如未判決，亦須刑事訴訟程
    序不能開始或續行，非因證據不足者為限。蓋惟有判決所憑證物已經判決確定，
    始能證明其為偽造或變造，而可認為確實足以動搖原確定判決。又刑事訴訟法第
    四百二十條第一項第六款所謂「發現確實之新證據」，係指該證據於事實審法院
    判決前業已存在，為法院、當事人所不知，不及調查斟酌，至其後始行發現，且
    就證據本身形式觀察，固不以絕對不須經過調查程序為條件，但必須顯然可認為
    足以動搖原有罪確定判決，而為受判決人無罪、免訴或輕於原判決所認罪名之判
    決者為限。又刑事訴訟法第四百二十條第一項第六款所謂確實之新證據，係指在
    本體上顯然足為受刑人有利判決之基礎、無須經過調查之訴訟資料而言。是本條
    再審聲請規定之適用前提，自須提出原訴訟程序中所未提出之具體證據方法，而
    非徒就卷宗內業已存在之事證，針對法院取捨認定之職權行使加以指摘。又不得
    上訴於第三審法院之案件，其經第二審法院確定之有罪判決，以就足生影響於判
    決之重要證據漏未審酌，固得聲請再審，惟該漏未審酌證據仍須以可認為確實足
    以動搖原確定判決，而為受判決人有利之判決者為限，此觀刑事訴訟法第四百二
    十一條規定自明。
(二)查陳悅記祭祀公業之前任管理人陳光臨不滿同一派下員陳錫殿，就該祭祀公業出
    席費領款名冊之處理方式，由再審聲請人甲○○及張育誠，陪同陳光臨前往台北
    市大同區○○○路三○○號三樓「菊元餐廳」，所召開陳悅記祭祀公業第二次派
    下大會（討論有關帳目審核及預定新舊任管理人移交事宜之會議），並先在開會
    之房間外一公尺處等候，迨陳錫殿到達開會之房間內時，陳光臨即質疑前開名冊
    上有未加蓋派下印章等情，雙方進而發生嚴重之口角爭執時，再審聲請人甲○○
    竟與張育誠二人便先後進入該房間與陳光臨（另案起訴）共同基於傷害之犯意，
    由張育誠先出拳毆打陳錫殿，再由甲○○持玻璃杯敲擊陳錫殿頭部，致陳錫殿因
    此受有頭皮裂傷四公分乘以○‧三公分乘以○‧七公分、右眉瘀傷一公分乘以一
    公分、右眼眶瘀傷三公分乘以三公分及框鼻樑瘀傷一公分乘以一公分等傷害，陳
    光臨因見陳錫殿受傷後，便高喊「好了」、「走了」，張育誠和甲○○見狀即收
    手，三人便一起離去等情，迭據告訴人陳錫殿指述綦詳，並有告訴人提出之台北
    市立中興醫院甲種診斷證明書在卷足憑（見八十八年度偵續字第五五號卷第十七
    頁）。
(三)復經目擊證人即新任管理人陳文德證稱：「當時先後有二人衝進來，第一個人有
    打陳錫殿，另外壹個也往陳錫殿那邊衝過去」。目擊證人即告訴人之兄陳錫說於
    偵查中證稱：「甲○○跑進來，拿玻璃杯打陳錫殿頭部」，於本院調查時又證述
    ：「頭壹個就是陳光臨進來與陳錫殿吵架，爭吵過程中，張育誠就出聲叫陳錫殿
    客氣一點，說陳光臨是他老闆，陳錫殿問他是什麼人，他說是陳光臨的工人，張
    育誠就出手打陳錫殿，混亂中，甲○○就進來拿起杯子打陳錫殿的頭部，致陳錫
    殿流血」。及目擊證人陳錫科於八十八年五月十二日偵查中證稱：「甲○○跑進
    來，拿玻璃杯打陳錫殿頭部」）。目擊證人陳世榮證稱：「陳錫殿是後來才到的
    ，他來時與陳光臨為了簽名的事有爭吵，張育誠就進來問陳光臨為何與他董事長
    大小聲就出手打陳錫殿，我們就上前拉開他們，這時甲○○就衝進來，也是要打
    陳錫殿，大家趕快去支開他們，沒有注意他有無用杯子敲陳錫殿的頭」。目擊證
    人陳澤南證稱：「我當天是去開會，看到陳光臨與陳錫殿在吵，我抱住陳光臨不
    讓他們吵，當時看到三、四個人衝進來，但不知是誰」、當天有看到一個人拿杯
    子敲陳錫殿，後來我才知道他叫甲○○」各等語，指述明確。
(四)又原審於徵得被告甲○○及告訴人陳錫殿之同意接受測謊後，委請法務部調查局
    以科學之方法與專業之儀器鑑定被告甲○○及告訴人陳錫殿對於受測問題之情緒
    波動反應，而鑑定結果亦謂：
      1.甲○○稱：
        (1)當天你不是經陳光臨之邀而去菊元料理店圍事的；
        (2)你沒有持玻璃杯敲擊陳錫殿的頭部。
     經以控制問題法及混合問題法測試結果均呈情緒波動反應，應係說謊。
      2.陳錫殿稱：
        (1)當天毆打渠的人是陳光臨率至現場的；
        (2)甲○○有持玻璃杯敲擊渠的頭部；
        (3)渠係於遭毆打後持椅子防衛而非用以攻擊。
      經以控制問題法及混合問題法測試結果無情緒波動反應，應未說謊。以上復有
      法務部調查局八十九年三月六月陸(三)字第八九○一一二三八號鑑定通知書附
      卷可佐。
(五)另內政部警政署刑事警察局刑紋字第一七三七三二號鑑驗報告結果，因「顯現
    之指紋，因紋線不清晰、特徵點不足，無法比對」，據此固無法直接證明被告甲
    ○○有持杯子敲打告訴人之事實，但由上開事證，可知被告確有持玻璃杯敲擊告
    訴人，故該鑑定報告亦不得為被告有利之認定。本件事證明確，再審聲請人共同
    傷害陳錫殿犯行，已堪認定。
(六)綜右所述，上開再審聲意旨所述，為卷存資料為原判決所不採，而為再審聲請人
    主觀上之法律見解，而再審聲請人所提錄音內容，及所舉證人，又係須經過調查
    始得確定其真實性如何之訴訟資料，均不足以認為確實足以動搖原確定判決。至
    再審聲請人主張變造玻璃杯證據一節，業經原判決敘明經鑑定結果無法比對指紋
    ，認該玻璃杯之鑑定，不影響判決結果，且台灣士林地方法院檢察署函覆再審聲
    請人雖稱與誣告案屬同一案件，然亦敘明再審聲請人確有拿玻璃杯傷害陳錫殿，
    無從再起訴，雖該刑事訴訟程序係依法不能開始，然再審聲請人主張變造證據一
    節既待調查而未明確，自亦不足以認為確實足以動搖原確定判決，依照上開說明
    ，本件聲請人之再審聲請為無理由，應予駁回。
據上論斷，應依刑事訴訟法第四百十二條，裁定如主文。
中      華      民      國    九十一   年     一       月     二     日
                       台灣高等法院刑事第九庭
                                  審判長法  官  李  文  成
                                        法  官  周  盈  文
                                        法  官  官  有  明
右正本證明與原本無異。
不得抗告。
                                        書記官  林  蓓  瑜
中      華      民      國      九十     年    一     月      三      日
